臺灣臺北地方法院交通事件裁定　　　　95年度交聲字第1143號
原處分機關　臺北市交通事件裁決所
異　議　人
即受處分人　甲○○
上列異議人即受處分人因違反道路交通管理處罰條例案件，對於
臺北市交通事件裁決所中華民國九十五年十一月二十三日所為之
處分（原處分案號：北市裁二字第裁二二—Ｚ00000000
號），聲明異議，本院裁定如下：
    主      文
異議駁回。
    理      由
一、按汽車在行駛途中，不得驟然或任意變換車道，如欲超越前
    車或變換車道時，應先顯示方向燈告知前後車輛，並保持安
    全距離及間隔，方得超越或變換車道，高速公路及快速公路
    交通管制規則第十一條定有明文。次按雙白實線設於路段中
    ，用以分隔同向車道，並禁止變換車道，道路交通標誌標線
    號誌設置規則第一百四十九條定有明文。復按汽車行駛於高
    速公路、快速公路或設站管制之道路，不遵使用限制、禁止
    、行車管制及管理事項之管制規則而未依規定變換車道者，
    處汽車駕駛人新臺幣（下同）三千元以上六千元以下罰鍰；
    又汽車駕駛人，有駕駛執照逾有效期間仍駕車之情形者，處
    一千八百元以上三千六百元以下罰鍰，並禁止其駕駛；再汽
    車駕駛人駕駛汽車違反道路交通管理處罰條例第三十三條第
    一項規定者，除應依該條所規定之罰鍰處罰外，並予記違規
    點數一點，道路交通管理處罰條例第三十三條第一項第四款
    、第二十二條第一項第七款及第六十三條第一項第一款亦分
    別有明文規定。
二、本件異議人即受處分人甲○○於民國九十五年八月二十六日
    晚上十時三十五分許，持逾有效期間之駕駛執照，駕駛其所
    有車牌號碼九Ｂ—一○○七號自用小客車，行駛在國道五號
    高速公路北上頭城入口匝道處時，因未依規定變換車道而為
    內政部警政署國道公路警察局第九警察隊頭城分隊員警施榮
    順、蔡易運及替代役丙○○發現攔停，並以受處分人有「一
    、雙白實線路段變換車道（南向車道到北向車道）；二、駕
    照易處逕註（94.4.20）（95.4.19）仍駕車行駛公路」之違
    規事實，依違反道路交通管理處罰條例第三十三條第一項第
    四款、第二十一條第一項第四款之規定當場掣單舉發，並指
    定應於九十五年九月十日前繳納罰鍰或前往原處分機關即臺
    北市交通事件裁決所聽候裁決。嗣受處分人因該應到案日期
    末日為星期日，故於前開應到案日期翌日即九十五年九月十
    一日向原處分機關提出申訴，經原處分機關函請舉發單位調
    查結果，仍認受處分人確有前揭行駛高速公路未依規定變換
    車道之違規行為，惟就其駕照註銷仍駕車部分，則因該駕照
    已撤銷註銷，但已逾有效期間，原處分機關乃改以受處分人
    有「駕駛執照逾有效期間仍駕車」之違規事實，於同年十一
    月二十三日依本件原處分機關裁決時之道路交通管理處罰條
    例第三十三條第一項第四款、第二十二條第一項第七款、第
    六十三條第一項第一款（裁決書漏載第一款）、違反道路交
    通管理事件統一裁罰基準及處理細則第四十三條、第四十四
    條及違反道路交通管理事件統一裁罰基準表之規定，分別裁
    處受處分人罰鍰三千元及一千八百元，並記違規點數一點。
三、訊據受處分人固不否認於前開時間，乘坐其所有車牌號碼九
    Ｂ—一○○七號自用小客車，行經國道五號高速公路北上頭
    城入口匝道處時為內政部警政署國道公路警察局第九警察隊
    頭城分隊警員施榮順、蔡易運及替代役丙○○攔停之事實，
    惟矢口否認有何違反道路交通管理處罰條例之行為，辯稱：
    該車輛係伊所有，惟當時駕駛該車之人係其友人乙○○，並
    非伊駕駛，伊並無違規云云。
四、經查：
（一）受處分人於九十五年八月二十六日晚上十時三十五分許，
      持逾有效期間之駕駛執照，駕駛其所有車牌號碼九Ｂ—一
      ○○七號自用小客車，行駛在國道五號高速公路北上頭城
      入口匝道處，未依規定變換車道之事實，業據證人即當時
      攔停舉發受處分人之內政部警政署國道公路警察局第九警
      察隊頭城分隊員警蔡易運於本院九十五年十二月二十日調
      查期日中以證人身分到庭結證稱：因為當天是星期六，北
      上車流已經回堵臺九線，頭城入口內側是往（南）宜蘭車
      道，靠右是往（北）雪山隧道的車道，那個區段都是雙白
      實線。受處分人行駛在往南的道路上，那個道路車輛比較
      少，在快到匝道口時，打方向燈要插入北上往雪山隧道連
      貫的車隊中。伊就站在槽化線前，所以就攔停下來，當時
      受處分人的車輛是伊攔下的第二輛車，跟前面攔下來的第
      一輛車是同時跨越雙白線，往雪山隧道方向行駛的，受處
      分人就停在雙白實線車道上，車頭三分之一在北上車道，
      三分之二在南下車道。因為伊要告知駕駛人違規行為，所
      以受處分人有將車窗搖下來，伊親眼看到駕駛人就是受處
      分人，伊請受處分人出示駕照、行照，並告訴違規事項，
      受處分人卻跟伊比手語，說其聽不懂，因為駕駛座旁邊是
      一位女性乘客，伊就詢問那位女性乘客，是否聽懂伊講什
      麼，那位女性乘客跟伊點頭，伊就請那位女性乘客用手語
      告訴受處分人說其違規。然後伊就請受處分人下車，受處
      分人下車後拿殘障手冊給伊，伊還用書寫的方式請受處分
      人把駕照、行照給伊，並請替代役丙○○幫伊查受處分人
      駕駛資格。在無線電回傳受處分人的駕照已經被易處逕註
      時，受處分人就跑回車上找了車上的乙○○，拿了乙○○
      駕照跟伊說，乙○○才是駕駛人等語明確，核與證人即內
      政部警政署國道公路警察局第九警察隊頭城分隊替代役丙○○於本院九十五年十二月二十七日調查期日中到庭以證
      人身分結證稱：伊於九十五年八月二十六日晚上十時三十
      五分許，跟分隊長施榮順、警員蔡易運一起在國道匝道執
      勤，那時受處分人的車輛在雙白實線違規變換車道，施分
      隊長把該車指揮過來，由伊和丁○○○○攔停，伊攔下車
      時，丁○○○○就在伊旁邊，當時該車駕駛人搖下車窗，
      伊看到受處分人坐在駕駛座上，後來丁○○○○在開前面
      那輛車的單子，叫伊去受處分人那輛車子拿證件，這期間
      受處分人並無下車過，伊請受處分人拿出證件，受處分人
      拿出駕照影本，丁○○○○說拿影本不行，要拿正本，那
      時受處分人好像表示其聽不到有障礙，伊等請受處分人下
      車，受處分人下車後，伊等用電腦查其駕照好像被易處逕
      註，後來溝通不良，伊就問車上另外兩人，請他們下來講
      ，後座的男生就坐到駕駛座上，說是他開車的等語大致相
      符，並有記載受處分人斯時持有之駕駛執照有效期間僅至
      九十四年七月二十日之公路監理資訊系統查詢單一紙附卷
      足憑，足認受處分人確有前揭持逾有效期間之駕駛執照，
      駕駛其所有車牌號碼九Ｂ—一○○七號自用小客車，行駛
      在國道五號高速公路北上頭城入口匝道處，未依規定變換
      車道之事實。
（二）受處分人雖辯稱：當時駕駛該車之人係其友人乙○○，並
      非伊駕駛云云。惟受處分人於本院前開調查期日時自承：
      伊當時從宜蘭要到蘇澳那邊玩，是直線往宜蘭方向，並沒
      有要往雪山隧道、坪林方向去，當時往宜蘭方向的車輛不
      多，很多人要走雪山隧道，就在往宜蘭方向車道上接近叉
      口時，才往雪山隧道方向，所以交通不是很順暢。當時車
      輛有點擠，伊跟著前面的車輛走，想說那時候車況很擠，
      路也很小，對面那裡沒有來車，宜蘭車道上都沒有人，伊
      是第二臺車，前面是第一臺車，是警察攔伊下來時，才說
      是伊違規的，伊只是從後面雙白線那邊，那裡是不能超車
      嗎等語。且證人內政部警政署國道公路警察局第九警察隊
      頭城分隊分隊長施榮順於本院九十五年十二月二十日調查
      期日中亦以證人身分到庭結證稱：伊本人沒有看到本案實
      際上駕駛人為何人，但是溝通過程中，該輛車上有位小姐
      跟伊用筆談表示受處分人開車，她說受處分人生活很困苦
      ，駕照過期不知道，希望伊等不要開單，而且受處分人一
      個月打工才一萬多元，還要養兩個小孩等語，並庭呈當時
      該名女乘客以白紙所書寫之交談內容一紙附卷，觀之該交
      談內容記載：「我剛問他，為何無照，他說因為這三個月
      搬家，監理所寄的掛號信按電鈴都沒人回應，因此被退回
      去，後來等他之到時，已經逾期作廢，所以要很麻煩重考
      ，他在打工每天無法請假，沒法去考，所以無照。真的很
      抱歉，他的不便，第一次上這裡，真不清楚路況、路標，
      請不要罰太重，他一個月打工才賺一萬多元，還要養二個
      小孩，拜託！」等語，足認斯時駕駛車牌號碼九Ｂ—一○○七號自用小客車行駛在國道五號高速公路北上頭城入口
      匝道處，未依規定變換車道之駕駛人確為斯時駕駛執照已
      逾有效期間之受處分人，是受處分人前開所辯，顯屬事後
      卸責之詞，不足採信。
（三）綜上，受處分人空言泛稱當時並非伊駕車云云，顯屬事後
      卸責之詞，不足採信。本件事證明確，受處分人前揭違規
      行為堪予認定。
五、綜上所述，受處分人確有持逾有效期間之駕駛執照，駕駛前
    開車輛行駛於高速公路未依規定變換車道之行為，自屬違反
    道路交通管理處罰條例第三十三條第一項第四款、第二十二
    條第一項第七款之規定，而受處分人於舉發通知單上所載應
    到案日期翌日（受處分人應到案日期末日為星期日）向原處
    分機關提出申訴，原處分機關乃依道路交通管理處罰條例第
    三十三條第一項第四款、第二十二條第一項第七款、第六十
    三條第一項第一款、違反道路交通管理事件統一裁罰基準及
    處理細則第四十三條、第四十四條及違反道路交通管理事件
    統一裁罰基準表之規定，分別裁處受處分人罰鍰三千元及一
    千八百元，並記違規點數一點，經核並無違誤，本件異議為
    無理由，自應予以駁回。
據上論斷，應依道路交通案件處理辦法第十九條，裁定如主文。
中    華    民    國  九十六  年    四    月   十四   日
                       臺灣臺北地方法院交通法庭
                           法      官  雷淑雯
上正本證明與原本無異。
如不服本裁定應於送達後五日內向本院提出抗告狀
中    華    民    國  九十六  年    四    月   十四   日
                           書  記  官  陳弘文
